【裁判字號】    99,訴,1219
【裁判日期】    990827
【裁判案由】    毒品危害防制條例
【裁判全文】
臺灣臺北地方法院刑事判決              99年度訴字第1219號
公  訴  人  臺灣臺北地方法院檢察署檢察官
被      告  甲○○
上列被告因違反毒品危害防制條例案件，經檢察官提起公訴（99
年度毒偵字第2253號），被告於準備程序中就被訴事實為有罪之
陳述，經本院合議庭裁定改行簡式審判程序審理，判決如下：
    主    文
甲○○施用第一級毒品，處有期徒刑捌月。又施用第二級毒品，
處有期徒刑伍月。應執行有期徒刑拾壹月。
    事    實
一、甲○○前於民國93年間因施用毒品案件，依臺灣板橋地方法
    院93年度毒聲字第39號裁定送觀察、勒戒後，認無繼續施用
    毒品之傾向，而由臺灣板橋地方法院檢察署檢察官於93年1
    月30日以93年度毒偵字第294號為不起訴處分確定。復於97
    年間，因施用第一級、第二級毒品及偽證等案件，經臺灣板
    橋地方法院以98年度訴字第89號判決，分別判處有期徒刑7
    月、4月及6月，應執行有期徒刑1年1月確定。又於98年間，
    因施用第一級、第二級毒品案件，經臺灣板橋地方法院以99
    年度訴緝字第114號判決，分別判處有期徒刑8月及4月，應
    執行有期徒刑10月確定（均目前執行中）。詎其猶不知悔改
    ，復分別基於施用第一級毒品海洛因及第二級毒品甲基安非
    他命之犯意，於99年5月4日晚間8時許，在臺北市○○區○
    ○路之不詳加油站廁所內，以將海洛因粉末捲在香菸裡面吸
    用，施用海洛因一次，及以將甲基安非他命粉末置於其所有
    玻璃球吸食器（業已丟棄）內，再於玻璃球下方點火燒烤產
    生煙霧後加以吸用之方式，施用甲基安非他命一次。嗣於99
    年5月5日晚間6時55分，其因另案遭通緝而為警查緝到案時
    ，經同意而採集其尿液送驗結果呈嗎啡、可待因、安非他命
    及甲基安非他命陽性反應，始發覺上情。
二、案經臺北市政府警察局萬華分局報請臺灣臺北地方法院檢察
    署檢察官偵查起訴。
    理    由
一、本件被告甲○○所犯係死刑、無期徒刑、最輕本刑為三年以
    上有期徒刑以外之罪，其於準備程序中就被訴事實為有罪之
    陳述，經法官告知簡式審判程序之旨，並聽取公訴人及被告
    之意見後，本院業已於99年8月11日依刑事訴訟法第273條之
    1第1項之規定，合議裁定由受命法官獨任進行簡式審判程序
    ，合先敘明。
二、認定犯罪事實所根據的證據及理由：
（一）被告甲○○於警詢、偵查及本院審理中坦承上開犯罪事實
      等語明確（見偵卷第3至5頁、第32頁、本院審卷第16、19
      頁）。
（二）被告於99年5月5日為警查獲時所採得之尿液（尿液檢體編
      號：042165），經送臺灣尖端先進生技醫藥股份有限公司
      檢驗，確呈嗎啡、可待因、安非他命、甲基安非他命陽性
      反應，有勘查採證同意書、臺北市政府警察局偵辦毒品案
      件尿液檢體委驗單及該公司出具之濫用藥物檢驗報告各1
      紙（見偵卷第10頁、第27頁、第29頁）附卷可稽。
（三）關於本件被告係於觀察、勒戒執行完畢釋放後五年後再犯
      ，公訴人起訴程序是否符合法定程序要件，茲說明如下：
    1.按毒品危害防制條例於92年7月9日修正公布，自93年1 月
      9日施行，其中第20條、第23條將施用毒品之刑事處遇程
      式區分為「初犯」、「5年內再犯」、「5年後再犯」。依
      其立法理由之說明：「初犯」，經觀察、勒戒或強制戒治
      ，應為不起訴處分或不付審理之裁定；經觀察、勒戒或強
      制戒治執行完畢釋放後，「5年內再犯」者，因其再犯率
      甚高，原實施之觀察、勒戒及強制戒治既已無法收其實效
      ，爰依法追訴或裁定交付審理。至於經觀察、勒戒或強制
      戒治執行完畢釋放後，「5年後再犯」者，前所實施之觀
      察、勒戒或強制戒治已足以遮斷其施用毒品之毒癮，為期
      自新及協助其斷除毒癮，仍適用「初犯」規定，先經觀察
      、勒戒或強制戒治之程式。從而依修正後之規定，僅限於
      「初犯」及「5年後再犯」二種情形，始應先經觀察、勒
      戒或強制戒治程序。倘被告於5年內已再犯，經依法追訴
      處罰，縱其第3次（或第3次以上）再度施用毒品之時間，
      在初犯經觀察、勒戒或強制戒治執行完畢釋放5年以後，
      已不合於「5年後再犯」之規定，且因已於「5年內再犯」
      ，顯見其再犯率甚高，原實施觀察、勒戒或強制戒治，已
      無法收其實效，即應依該條例第10條處罰（最高法院97年
      度第5次刑事庭會議決議參照）。
    2.經查，被告有如事實欄一所載觀察、勒戒及施用毒品犯行
      等情，有臺灣高等法院被告前案紀錄表在卷可考，是被告
      本案施用毒品之犯行已屬「三犯以上」，雖被告犯本案之
      時間，距離前開觀察、勒戒執行完畢已逾5年，惟被告在
      上開觀察、勒戒執行完畢後之5年內，既已再犯施用毒品
      罪，並經追訴、處罰，揆諸前揭說明，顯見其再犯率甚高
      ，原實施觀察、勒戒或強制戒治，已無法收其實效，因此
      本件公訴人起訴程序符合上開規定，被告本次之施用第一
      、二級毒品犯行，依法本院自得予以審判，附此敘明。
（四）綜上，被告之自白核與事實相符，應堪採信。本案事證已
      臻明確，被告前揭犯行洵堪認定。
三、論罪科刑之理由：
（一）按海洛因、甲基安非他命分別係毒品危害防制條例第2條
      第2項第1款、第2款所定之第一級、第二級毒品，是核被
      告所為，係犯上開條例第10條第1項之施用第一級毒品罪
      及同條第2項之施用第二級毒品罪。其為施用第一級毒品
      海洛因、第二級毒品甲基安非他命而持有毒品之行為，皆
      為其施用之高度行為所吸收，不另論罪。其所犯上開二罪
      間，犯意各別、行為互殊，應予分論併罰。
（二）量刑理由：
      爰審酌被告於受觀察、勒戒後，猶另萌施用毒品之犯意，
      再犯施用毒品，顯見其戒除毒癮之意志薄弱，且未衷心悛
      悔，本應重懲，惟念及其施用毒品僅戕害其自己身心，並
      無加害他人，且其犯後坦承犯行，態度尚稱良好，併參酌
      其犯罪動機、目的、手段等一切情狀，分別量處如主文所
      示之刑，並定其應執行之刑，以資懲儆。
四、應適用之法條：
    刑事訴訟法第273條之1第1項、第299條第1項前段，毒品危
    害防制條例第10條第1項、第2項，刑法第11條前段、第51條
    第5款，判決如主文。
本案經檢察官蘇維達到庭執行職務。
中    華    民    國    99    年    8    月     27    日
                  刑事第十一庭法  官   顧正德
上正本證明與原本無異。
如不服本判決應於收受送達後10日內向本院提出上訴書狀，並應
敘述具體理由；其未敘述上訴理由者，應於上訴期間屆滿後20日
內向本院補提理由書（均須按他造當事人之人數附繕本）「切勿
逕送上級法院」。
                              書記官  郭錦賢
中    華    民    國    99    年    8     月    30    日
毒品危害防制條例第10條
施用第一級毒品者，處 6 月以上 5 年以下有期徒刑。
施用第二級毒品者，處 3 年以下有期徒刑。

司法院資訊處製作；財團法人民間司法改革基金會備份。
